【裁判字號】    89,簡上,251
【裁判日期】    900404
【裁判案由】    違反勞動基準法
【裁判全文】
臺灣高雄地方法院刑事判決                          八十九年簡上字第二五一號
    上  訴  人
    即  被  告  丙○○○
右列上訴人因違反勞動基準法案件，不服臺灣高雄地方法院高雄簡易庭八十九年九月
二十八日八十九年度雄簡字第一○五三號簡易判決（起訴案號八十九年度偵字第一七
一一二號、一七一八八號），提起上訴，本院判決如左：
    主    文
原判決撤銷。
丙○○○連續違反女工不得於午後十時至翌晨六時之時間內工作之規定，處拘役伍拾
日，如易科罰金，以參佰元折算壹日。
    事    實
一、丙○○○係設在高雄市前鎮區○○○路一四一之一號「大漁港檳榔攤」，及高雄
    市○鎮區○○路三二一號「大海口檳榔攤」之負責人，上開檳榔攤係以販賣檳榔
    、香煙、飲料予客人之批發零售業，亦屬行政院勞工委員會指定為勞動基準法第
    三十條之一之行業，丙○○○明知非經取得工會或勞工之同意，並實施晝夜三班
    制，安全衛生設施完善及備有女工宿舍，或有交通工具接送，具有法定原因，經
    主管機關核准者，不得使女工於午後十時至翌日凌晨六時之時間內工作。乃丙○
    ○○竟基於未經主管機關高雄市政府勞工局核准之概括犯意，連續於民國八十八
    年十一月及八十九年六月五日起，分別以每月新台幣（下同）二萬三千元之薪水
    ，僱用女性勞工甲○○及乙○○，於每日午後四時至二十四時各在「大漁港檳榔
    攤」、「大海口檳榔攤」內從事販賣檳榔、香煙及飲料之工作。嗣分別於八十九
    年七月十九日二十二時四十分許，經警於上開檳榔攤內查獲，而知悉上情。
二、案經高雄市政府函送臺灣高雄地方法院檢察署檢察官偵查起訴。
    理  由
一、右揭事實，業據被告（即上訴人）丙○○○於本院審理時供承不諱，核與證人即
    女性勞工甲○○及乙○○證述情節大致相符，並有高雄市政府函、高雄市政府警
    察局前鎮分局臨檢現場檢查紀錄表附卷可資佐證，堪認被告之自白核與事實相符
    ，自得採為論罪之依據。被告雖以其不知女工工作時間之規定云云，執為其非故
    意違反上開規定之論據，惟勞動基準法第三條第一項第八款所稱中央主管機關指
    定適用同法之行業，業已於八十七年十二月三十一日經中央主管機關依同法施行
    細則第四條之規定，於八十七年十二月三十一日起將販賣檳榔、香煙、冷飲之行
    業，列入同法第三條第一項第八款之適用行業範圍，此有行政院勞工委員會台九
    十勞動一字第八六七五號函一份存卷可參，被告徒執上開情詞置辯，顯不足採，
    故本案事證已臻明確，被告犯行洵堪認定。
二、核被告所為，係違反勞動基準法第四十九條第一項前段女工不得於午後十時至翌
    晨六時之時間內工作之規定，應依同法第七十七條之規定論處。又被告前揭多次
    違反勞動基準法之犯行，時間緊接，所犯係構成要件相同之罪名，顯係基於概括
    犯意反覆為之，為連續犯，依刑法第五十六條規定，以一罪論，並加重其刑。
三、原審以被告涉犯上開罪名事證明確，因予論罪科刑，固非無見，惟被告僱用女工
    乙○○係在「大海口檳榔攤」內違反上揭時間限制之規定工作，原審漏未論列，
    容有未洽；且被告係先後僱用女工甲○○及乙○○二人，分別於「大漁港檳榔攤
    」及「大港口檳榔攤」內，從事午後四時至二十四時工作之事實，應係數行為觸
    犯一罪名，而應依刑法第五十六條之規定論以一罪，原審僅論以單純一罪，亦有
    未洽。上訴人以其不知女工工作時間之規定及原審量刑過重為由，指摘原判決不
    當，雖無理由，惟原判決既有上開可議之處，自屬無可維持，應將原判決撤銷改
    判。爰審酌被告為牟私利，罔顧女工權益，而為本案犯行，惟念其於犯罪後坦承
    全部犯行，態度良好，尚具悔意等一切情狀，量處如主文所示之刑，並諭知易科
    罰金之折算標準，以資懲儆（按中華民國刑法第四十一條業已經立法院於九十年
    一月四日修正，總統於九十年一月十日公布，自九十年一月十二日起施行，雖被
    告於行為時所犯本件最重本刑三年以下有期徒刑之罪，而受六月以下有期徒刑或
    拘役之宣告者，得因身體、教育、職業或家庭之關係，執行顯有困難時，宣告一
    元以上、三元以下折算一日之易科罰金，與修正前同條之規定相符，惟本案於裁
    判時刑法第四十一條已就所犯之最重本刑提高為五年以下有期徒刑之罪，受六月
    以下有期徒刑或拘役之宣告者，亦得因前開執行顯有困難之理由易科罰金，故本
    案被告雖行為時所犯最重本刑為三年以下有期徒刑之罪，且經本院量處有期徒刑
    拘役五十日，然其行為後法律既已變更，自應依刑法二條第一項前段之規定，適
    用裁判時之修正後刑法第四十一條第一項之規定，併此敘明。
據上論斷，應依刑事訴訟法第四百五十五條之一第一項、第三項、第三百六十九條第
一項前段、第三百六十四條、第二百九十九條第一項前段，勞動基準法第七十七條，
刑法第二條第一項前段、第五十六條、第十一條前段、第四十一條第一項，罰金罰鍰
提高標準條例第二條，判決如主文。
中      華      民      國      九十      年      四      月     四     日
                                臺灣高雄地方法院刑事第二庭
                                    審判長  法  官  黃三友
                                            法  官  施柏宏
                                            法  官  李代昌
右正本證明與原本無異。
不得上訴。
                                            書記官  吳月華
中      華      民      國      九十      年      四      月     六     日
附錄本判決論罪之法條：
勞動基準法第七十七條：
違反第四十二條、第四十四條第二項、第四十五條、第四十七條、第四十八條、第四
十九條或第六十四條第一項規定者，處六月以下有期徒刑、拘役或科或併科二萬元以
下罰金。


司法院資訊處製作；財團法人民間司法改革基金會備份。
